【裁判字號】    89,訴,2467
【裁判日期】    900531
【裁判案由】    業務過失致死等
【裁判全文】
臺灣高雄地方法院刑事判決                        八十九年度訴字第二四六七號
    公  訴  人  臺灣高雄地方法院檢察署檢察官
    被      告  丁○○
    選任辯護人  林富美
    被      告  丙○○
右列被告因業務過失致死等案件，經檢察官提起公訴（八十八年度偵字第二七六七０
號、八十九年度偵字第五五二五號），本院判決如左：
    主  文
丁○○違反雇主對防止機械﹑器具﹑設備等引起之危害，應有符合標準之必要安全衛
生設備之規定，致發生死亡災害，處有期徒刑伍月，如易科罰金，以佰元折算壹日
。
丙○○從事業務人，因業務上之過失致人於死，處有期徒刑拾月。
    事  實
一、丁○○係高雄縣大寮鄉會結村八五之十五號昇機企業有限公司（下稱昇機公司）
    之事業經營負責人，為丙○○、李建忠之雇主，而丙○○在該公司擔任操作固定
    式起重機之工作，係從事業務之人。丁○○對於起重機之吊鉤或吊具，應有防止
    吊舉中所吊物體脫落之裝置，且不得使用有顯著損傷或腐蝕之纖維索、帶作為起
    重昇降機具之吊掛用具，以防止機械、器具、設備所引起之危害，竟未為此項防
    止脫落之裝置，且仍使用有鬆散及局部硬化之纖維索，而丙○○應注意有足夠之
    訓練，並將防止脫落之裝置安裝妥當，檢查纖維帶、索強度後，始得操作起重機
    吊掛重物時，且無不能注意之情形，竟疏未注意及此，而於民國八十八年十月四
    日下午三時五十分許，在上開公司之電解板修補區內，丙○○貿然操作該處之固
    定式起重機，以一條纖維帶及一條纖維索同時吊掛電解板時，因纖維帶從吊勾處
    滑出，纖維索又斷裂，致吊起之電解板掉落，撞擊在旁作業之李建忠背部，李建
    忠因而受有胸腔內出血之傷害，經送醫後不治死亡。
二、案經高雄縣警察局林園分局報請及甲○○訴由台灣高雄地方法院檢察署檢察官偵
    查起訴。
    理  由
一、訊之被告丁○○、丙○○對於上開因起重機欠缺防止吊舉中所吊物體脫落之裝置
    ，且使用有鬆散及局部硬化之纖維索，致電解板掉落，擊中被害人李建忠致其死
    亡等事實，坦承不諱，且有行政院勞工委員會南區勞動檢查所八十八年十一月十
    日八八南檢機字第五一九一號函及其所附之職業災害檢查報告書一份附卷可稽，
    被害人李建忠因遭吊起之電解板掉落撞擊背部，因而受有胸腔內出血之傷害而死
    亡，業經臺灣高雄地方法院檢察署檢察官督同法醫師相驗屬實，並有相驗屍體證
    明書、驗斷書及勘驗筆錄各一份附卷可憑，被告丁○○對於起重機之吊鉤或吊具
    ，未有防止吊舉中所吊物體脫落之裝置，以防止機械、器具、設備所引起之危害
    ，且使用有鬆散及局部硬化之纖維索，違反勞工安全衛生法規定，被告丙○○應
    注意操作起重機吊掛重物時之安全檢查及措施，且依當時狀況又無不能注意之情
    事，竟疏未注意，因而發生本件職業災害，被告丁○○違反勞工安全衛生法規定
    及被告丙○○有過失之行為，與被害人李建忠死亡結果間有相當因果關係，本件
    事證明確，被告其二人犯行均堪以認定。被告丁○○雖另辯稱其原為昇機公司之
    負責人，在八十八年六月間昇機公司即已轉讓予戊○○接手，並欲另成立殷晟有
    限公司承受昇機公司之資產，惟因昇機公司尚與燁聯鋼鐵有業務往來，為保持業
    務，始暫時維持公司之之名義，未辦理變更登記或解散等手續，但案發當時，昇
    機公司之員工薪資均係戊○○所發放，其本人亦領戊○○之薪水，僅在工廠之現
    場負責管理而已，其並非雇主云云，惟查勞工安全衛生法第二條第二項規定所稱
    雇主，乃指事業主或事業之經營負責人，此乃因科以實際之經營者負勞工安全衛
    生之責，始能確實落實保護勞工之立法本旨，而既謂之「經營負責人」即在強調
    對於勞動之場所負責現場指揮及安全維護之工作，且有指揮、監督及統籌分派工
    作等權限之人，藉以與一般所稱之負責人區分，此乃因應現今公司大型化、集團
    化下各分公司或部門常屬獨立作業之情況，及公司組織及運作朝所有權與經營權
    分離之趨勢，故以實際經營者為其雇主，藉以落實勞工安全衛生法之規定，而本
    件被告丁○○稱其係受僱於戊○○，證人即昇機公司之會計乙○○雖證稱昇機公
    司股權自八十八年八月二十七日左右就轉讓給戊○○，之後公司須支付之的貨款
    由戊○○開支票支付，薪資也是由戊○○匯款到公司的帳戶，再由我提出來發給
    員工，且被告丁○○之薪水亦在其中等語，惟證人乙○○亦同時證稱昇機公司平
    常的管理都是丁○○在負責，且被告丙○○亦為被告丁○○所僱用的，而戊○○
    有時每日、或隔二、三日來一次，每次時間也不一定等語（均見本院九十年五月
    二十九日審判筆錄），復參之被告丙○○亦供稱其係由被告丁○○所僱用的，其
    在現場工作時並未見過戊○○來指揮過任何工作上之事情，其每日的工作內容都
    是由被告丁○○來交代的，工作有問題都會找被告丁○○等語（見本院九十年五
    月二十九日審判筆錄），而被告丁○○係坦承係其錄用被告丙○○工作，平日公
    司工作之現場也是其在負責管理等語（見本院九十年五月二十九日審判筆錄），
    顯見被告丁○○非但係昇機公司登記名義上之負責人，且對於本件勞動之場所係
    負責現場指揮、監督及統籌分派工作之人，其為勞工安全衛生法第二條第二項所
    稱之雇主應可認定，其所辯並非雇主僅係受僱於戊○○工作等語，不足採信。
二、核被告丁○○係昇機公司之事業經營負責人，並僱用被害人李建忠在上開處所工
    作，係勞工安全衛生法第二條第二項所定之雇主，其對防止機械﹑器具﹑設備等
    引起之危害，未有符合標準之必要安全衛生設備，係違反勞工安全衛生法第五條
    第一項第一款之規定，又因此致僱用之工人發生第二十八條第二項第一款之死亡
    之職業災害，應依同法第三十一條第一項處罰之。公訴意旨認被告丁○○所為應
    依同法第三十二條第一項第一款處罰，顯有誤會，應予變更起訴法條。又被告丙○○係從事業務之人，核其所為，係犯刑法第二百七十六條第二項之業務過失致
    人於死罪。審酌被告丁○○為雇主，未注重勞工安全之相關措施，以致發生本件
    事故，及曾因過失致死案件，經法院判處有期徒刑九月，於七十三年十一月十日
    執行完畢，有高等法院被告全國前案紀錄表、台灣高雄地方法院檢察署刑案資料
    查註紀錄表各一份可按，被告丙○○操作機械器具未注意安全，惟尚無前科紀錄
    ，有其台灣高雄地方法院檢察署刑案資料查註紀錄表、台灣高等法院被告全國前
    案紀錄表及台灣高雄地方法院被告院內索引卡紀錄表各一份在卷可查，且犯後坦
    承犯行，犯後之態度尚稱良好，及被告二人事後均尚未與被害人之家屬達成和解
    等一切情狀，分別量處如主文所示之刑，被告丁○○並諭知易科罰金之折算標準
    。又被告行為後，刑法第四十一條已於八十九年一月十日經公布修正為第四十一
    條第一項，並於同年月十二日生效，其規定為：「犯最重本刑為五年以下有期徒
    刑之罪，而受六個月以下有期徒刑或拘役之宣告，因身體、教育、職業或家庭之
    關係，執行顯有困難者，得以一元以上三元以下折算一日，易科罰金。但確因不
    執行所宣告之刑難收矯正之效，或難以維持法秩序者，不在此限」，新舊法比較
    結果，修正後之現行刑法第四十一條第一項但書「但確因不執行所宣告之刑難收
    矯正之效，或難以維持法秩序者，不在此限」之規定，對於被告較為不利，依刑
    法第二條第一項但書規定，自應適用修正前刑法第四十一條之規定以諭知易科罰
    金之折算標準，併此敘明。
三、公訴意旨另認被告丁○○所為亦犯刑法第二百七十六條第二項之罪，惟又八十年
    五月十七日修正公布之勞工安全衛生法第三十一條第一項，就雇主違反第五條第
    一項規定，致發生第二十八條第二項第一款之死亡災害，已有特別處刑規定，故
    無庸再論以刑法第二百七十六條第二項之罪，因公訴意旨認此部分縱上開有罪部
    分有想像競合犯之裁判上一罪之關係，爰不另為無罪之諭知，附此敘明。
據上論斷，應依刑事訴訟法第二百九十九條第一項前段、第三百條、勞工安全衛生法
第三十一條第一項，刑法第十一條前段、第二條第一項但書、第二百七十六條第二項
、修正前第四十一條，罰金罰鍰提高標準條例第一條前段，判決如主文。
中    華    民    國    九十    年      五        月      三十一        日
                                  臺灣高雄地方法院刑事庭
                                      法  官    林 俊 寬
右正本證明與原本無異。
如不服本判決，應於判決送達後十日內，向本院提出上訴狀。
                                      書記官    李 文 廣
中    華    民    國    九十    年      五        月      三十一        日
附錄本判決論罪科刑之法條：
刑法第二百七十六條
因過失致人於死者，處二年以下有期徒刑、拘役或二千元以下罰金。
從事業務之人，因業務上之過失犯前項之罪者，處五年以下有期徒刑或拘役，得併科
三千元以下罰金。


司法院資訊處製作；財團法人民間司法改革基金會備份。
